臺灣高等法院臺中分院刑事判決　　　　　　 民國九十三年度上訴字第八○二號
　　上　訴　人
　　即　被　告　戊○○
　　選任辯護人　黃呈利
右上訴人因重傷害案件，不服臺灣臺中地方法院中華民國九十三年四月十二日第一審
判決（民國九十二年度易字第二四七六號，起訴案號：臺灣臺中地方法院檢察署民國
九十二年度偵字第一六一八九號），提起上訴，本院判決如左：
    主 　　 文
上訴駁回。
　　事　　  實
一、戊○○曾於民國（下同）八十七年間因業務過失致死案件，經最高法院判處有期
    徒刑七月確定，於八十九年八月一日縮短刑期執行完畢；其與丁○○均為臺中市
    南區樹德里之鄰長（里長則為丙○○），於九十二年六月二十九日夜間，里長丙○○邀請各鄰鄰長及守望相助隊隊長至臺中市○區○○街二段五八巷十六號住處
    開會，會後丙○○即招待大家飲酒，戊○○、丁○○及前守望相助大隊長涂國棟
    均有參加。席間戊○○因敬酒及其父向丁○○催討欠款等細故與丁○○發生口角
    ，丁○○乃罵戊○○「幹你娘」等語，致戊○○氣憤至極，當場即欲毆打丁○○
    ，經丙○○、涂國棟等人勸開後始未動手，隨即返家。惟戊○○返家後憤恨未消
    ，乃騎乘腳踏車欲返回丙○○住處找丁○○算帳，於同日二十二時五十分許，行
    經臺中市○區○○里○○街○段五十八巷十六號前，見丁○○正坐於涂國棟騎乘
    之機車後座，即將涂國棟攔下，涂國棟見狀停止前進，戊○○隨即基於傷害人身
    體之犯意，將丁○○自機車後座拉下，致丁○○之頭部因此撞擊地面，戊○○一
    面責稱：「我媽媽隨便給人家罵的嗎？」等語，一面拉扯丁○○手臂，將丁○○
    拖行至巷道對面（在地面拖行約十公尺）後，徒手毆打丁○○頭部數下，復以腳
    踹丁○○臉部一下，致丁○○當場暈厥，受有頭部外傷、雙側硬膜下積水、頸椎
    損傷等傷害，並因而致右側肢體偏癱，顯著運動功能障礙，無法自主活動，機能
    永久喪失之重傷害。
二、案經丁○○訴請臺灣臺中地方法院檢察署檢察官偵查起訴。
    理 　　 由
一、訊據上訴人即被告（下稱被告）戊○○矢口否認右開犯行，辯稱：「我那天不是
    拖他（指告訴人），是拉他，因為他用三字經罵我母親，我要拉他去見我媽媽，
    告訴人掙扎不去，自己跌倒，我想拖他起來，他全身無力拉不起來，我以為他酒
    醉，用腳撥看看他會不會醒來，我是要拉他起來去向我媽媽道歉，不是要打他；
    告訴人出院後還可以走動，並非重傷，目前不能走動之現況係因事後又發生中風
    所致」云云。惟查：
（一）右揭事實，業據告訴人丁○○於偵查、原審及本院審理中指述歷歷，證人涂國
      棟亦於偵查及原審審理中對於被告傷害告訴人之過程證述甚詳，並明確證稱：
      「我騎機車要帶丁○○回家，被告從後面拖丁○○下車，拖下車後，被告用手
      打被害人頭部，用腳踹被害人臉部，被告拉他（告訴人）下車就把他拖到前面
      去，他並不是自己跌倒」等語，而證人涂國棟與被告及告訴人均熟識，無特別
      偏頗何人之虞，顯見被告所辯告訴人係自己跌倒、被告以腳撥自訴人係為確認
      自訴人會不會醒來，其確無傷害之故意云云，無非卸責之詞，不足採信。又查
      告訴人在案發前既無須使用助行器，能勝任鄰長職務，且能至里長家中與眾人
      開會、飲酒，其於案發前縱使曾經中風，其程度必不嚴重，無礙於告訴人日常
      生活及行走，被告原審選任辯護人狀稱：告訴人在案發前即有中風之紀錄，本
      件告訴人所受之傷，與本案無關云云，尚屬無據，難予採信。
（二）告訴人丁○○於九十二年六月二十九日經他人送至中山醫學大學附設醫院急診
      室急診，診斷為頭部外傷、雙側硬膜下積水、頸椎損傷，並因腦外傷併右側偏
      癱由急診室轉神經外科治療，於九十二年七月十四日接受開顱手術，於九十二
      年七月二十八日出院，於九十二年八月五日至同院復健科就診，當時丁○○仍
      呈現右側肢體偏癱之狀況；於九十二年十一月二十日因腦中風併「左側」偏癱
      再次入院，於九十二年十二月三十一日出院時，右側下肢仍呈現顯著運動功能
      障礙，無法自主活動，因距創傷性腦傷已達半年，應屬重大難治之傷害，依判
      斷其右下肢應屬永久性機能喪失，有中山醫學大學附設醫院診斷證明書（見偵
      卷第十七頁）、同院九十三年二月十三日中山醫九三川玉法字第九三○一八六
      號函、九十三年三月十七日中山醫九三川玉法字第九三○三二五號函在卷可稽
      （見原審卷第三十頁、第三十九頁），被告辯稱：告訴人傷勢未達重傷程度云
      云，亦非可採。
（三）按中山醫學大學附設醫院於台中地區頗富盛名，告訴人自案發後一直在該醫院
      接受治療與復健，由該醫院鑑定告訴人之身體狀況，至為方便妥當，本案業經
      原審法院前後二次送請該醫院鑑定，均認為告訴人所受之傷係屬重傷害，已如
      前述，被告所請另送台中榮總醫院再為鑑定，核無必要。證人乙○○於本院審
      理時所證：伊於九十三年十月間在告訴人住宅門前，看見告訴人扶著復健椅走
      動云云，不能證明告訴人之傷勢，無法為有利於被告之認定。被告原請求傳訊
      證人甲○○，嗣於本院審理時當庭捨棄該項證據調查之聲請，本院認事證已臻
      明確，無再予傳訊必要。又原審先後二次送請中山醫學大學附設醫院鑑定，當
      由醫師予以鑑定，其他未具醫師資格之一般行政人員自不可能參與鑑定工作，
      此乃經驗法則所共認，該醫院二次鑑定函文所載承辦人分別為林玉欽、吳奇樹
      二人，僅表示對外行文函稿之行政承辦人而已，並非即表示真正參與鑑定之人
      員，被告所辯上開鑑定未經專業醫師判斷云云，顯有誤會。再者，被告將告訴
      人自機車後座拉下，致告訴人頭部撞擊地面，並拉扯告訴人手臂，在地面拖行
      ，徒手毆打告訴人頭部數下，及以腳踹告訴人臉部一下，致告訴人受有如事實
      欄所載之重傷害等事實，業經告訴人及證人徐國棟供述明確，且有中山醫學大
      學附設醫院診斷證明書一份及鑑定函二份附卷可證，該診斷證明書雖無臉部受
      傷之記載，惟不影響上開事實之認定，附此敘明。綜上所述，被告空言否認犯
      罪與置辯，乃屬圖卸刑責之詞，不可採信。本件事證明確，被告犯行堪予認定
      。
二、核被告所為，係犯刑法第二百七十七條第二項後段之傷害致重傷罪。檢察官以同
    條第一項之普通傷害罪起訴，尚有未洽，起訴法條應予變更。次查被告曾於八十
    七年間因業務過失致死案件，經最高法院判處有期徒刑七月確定，於八十九年八
    月一日縮短刑期執行完畢，有臺灣高等法院被告全國前案紀錄表在卷可稽，被告
    於執行完畢後五年內再犯本件有期徒刑以上之罪，為累犯，應依刑法第四十七條
    之規定加重其刑。查被告之所以犯本件犯行，係受到告訴人以「幹你娘」等語羞
    辱，被告認為辱及其母，氣憤難當之下一時衝動所犯，核其情狀，客觀上尚有可
    憫恕之處，雖處以法定最低度刑，猶嫌過重，爰依刑法第五十九條之規定，酌量
    減輕其刑，並依刑法第七十一條第一項之規定，先加後減。原審適用刑法第二百
    七十七條第二項後段、第四十七條、第五十九條之規定，審酌被告犯罪所生之危
    害不小，傷害告訴人時未持任何兇器，其平日擔任鄰長，尚屬熱心公益，犯罪後
    雖迄未與告訴人達成和解，但已於原審九十三年三月二十九日審判期日當庭先行
    賠償四十萬元予告訴人，態度尚屬良好，暨其犯罪之動機、目的等一切情狀，量
    處有期徒刑壹年柒月，其認事、用法及量刑，均無不當，被告上訴否認犯罪，指
    摘原判決不當，為無理由，應予駁回。
三、據上論斷，應依刑事訴訟法第三百六十八條，判決如主文。
本案經檢察官己○○到庭執行職務。
中      華      民      國      九十三   年     　八      月    十七    日
                                    臺灣高等法院臺中分院刑事第十庭
                                       　 審判長法　官  林　照　明
                                             　 法　官  林　清　鈞
                                            　　法　官　吳　重　政
右正本證明與原本無異。
如不服本判決應於收受送達後十日內向本院提出上訴書狀，其未敘述上訴之理由者並
得於提起上訴後十日內向本院補提理由書（均須按他造當事人之人數附繕本）。
                                                書記官  劉  建  智
中      華      民      國      九十三年     　八      月    二十    日
附錄：
刑法第二百七十七條：
傷害人之身體或健康者，處三年以下有期徒刑、拘役或一千元以下罰金。
犯前項之罪因而致人於死者，處無期徒刑或七年以上有期徒刑；致重傷者，處三年以
上十年以下有期徒刑。
                                                                        Ｉ
